臺灣高等法院高雄分院刑事判決　　　　93年度上訴字第1363號
上　訴　人
即　被　告　乙○○
　　　　　　　　　　　)
指定辯護人　葉天來律師
上列上訴人因傷害致死案件，不服臺灣高雄地方法院93年度訴字
第2621號，中華民國93年11月19日第一審判決（起訴案號：臺灣
高雄地方法院檢察署93年度偵字第18364 號），本院判決如下：
     主  文
原判決撤銷。
乙○○傷害人之身體因而致人於死，處有期徒刑捌年陸月。
褫奪公權肆年。
扣案之西瓜刀壹把，沒收。
     事  實
一、緣乙○○與其廖春和因債務糾紛而心生怨隙，乙○○為教訓
    較其本人壯碩之廖春和，遂於93年9 月8 日下午1 時許，前
    往高雄市鹽埕區○○○路口郵局旁某商店內，先以新台幣69
    元，購買西瓜刀1 把，再騎乘其母親所有車牌號碼ＵＥＩ─
    539 號輕機車，停放在高雄市前金區○○○街164 號，並將
    該西瓜刀插在腰褲內，再以上衣遮蓋著，徒步前往廖春和經
    常出入跳舞之高雄市前金區○○○路23號地下1 樓之「統領
    舞場」內，找尋廖春和未果，乃靜坐舞場角落等待約40分鐘
    許；嗣同日下午2 時許，始見廖春和獨自1 人，自外面走入
    地下1 樓之「統領舞場」舞池內跳舞，乙○○立即趁廖春和
    跳舞不注意之際，基於普通傷害之犯意，客觀上應可預見廖
    某身體遭砍，可能因而發生死亡之結果，猶以刀刃銳利西瓜
    刀1 把，往廖春和腿部猛砍數刀，廖某在驚慌中徒手欲搶乙
    ○○手上之西瓜刀，然因失血過多、體力不濟而失去意識倒
    臥在舞池中，乙○○隨後攜上開沾有血跡之西瓜刀，逕自「
    統領舞場」步行至其停放機車之高雄市前金區○○○街
    164 號時，適為途經該處執行勤務之員警劉耀輝見其手持沾
    有血跡之西瓜刀1 把，乃尾隨其後慢行，旋經不詳姓名之路
    人告知其前方行走手持沾有血跡西瓜刀之人，係剛剛在「統
    領舞場」內，砍傷舞客之兇嫌，警員劉耀輝則乘乙○○攜刀
    走至上開停放機車旁，並將該刀棄置地上之際，始趨前要求
    乙○○到路旁蹲下，再將上開行兇之西瓜刀查扣，並經隨後
    趕到現場之高雄市政府警察局新興分局巡邏其他員警，當場
    將乙○○逮捕，而廖春和因受有右膝部後方切裂傷、右小腿
    前方切裂傷、左小腿外側切裂傷、右手背切割傷、左手中指
    及無名指遠端關節切斷及左側前臂切裂傷之傷害，雖經送醫
    急救，仍因傷重不治，延至同日下午5 時20分許，因出血性
    休克不治死亡。
二、案經廖春和之配偶甲○○訴由高雄市政府警察局新興分局報
    告台灣高雄地方法院檢察署檢察官偵查起訴。
     理  由
一、按被告以外之人於審判外之言詞陳述或書面陳述，雖不符前
    四條之規定，而當事人於法院調查證據時，知有不得作為證
    據之情形，而未於言詞辯論終結前聲明異議者，視為同意作
    為證據，法院審酌該言詞陳述或書面陳述作成時之情況，認
    為適當者，亦得為證據，刑事訴訟法第159 條之5 定有明文
    。經查告訴人甲○○、證人林淑娟、胡釋文、施澹寧、潘淑
    儀、蔡金山於警、偵之證言，檢察官及被告均未對之聲明異
    議，視為同意其證據能力。
二、訊據上訴人即被告乙○○於上揭時地與被害人廖春和發生爭
    執，並持西瓜刀1 把砍刺被害人腿部，因而致被害人死亡等
    情坦承不諱，核與告訴人甲○○、「統領舞場」內目擊證人
    林淑娟、胡釋文、施澹寧、潘淑儀、蔡金山於警、偵、原審
    及證人即員警劉耀輝、李文裕於本院審理中證述情節相符，
    並有照片61張及乙○○診斷證明書（警卷第15頁至第30頁）
    、現場照片59張（相驗卷第25頁至第38頁）附卷可證。復有
    兇刀、血衣、血鞋扣案足憑，是被告自白與事實相符，足堪
    採信。又被害人廖春和確係因遭被告乙○○砍傷，經送醫急
    救後，仍因右膝部後方切裂傷、右小腿前方切裂傷、左小腿
    外側切裂傷等傷害失血過多造成無意識、無脈博循環、昏迷
    之現象，延至同日下午5 時20分許，因出血性休克不治死亡
    ，業經臺灣高雄地方法院檢察署檢察官率同法醫相驗屬實，
    有勘驗筆錄、相驗屍體證明書、驗斷書、法務部法醫研究所
  　11.法醫理字第0930003571號函鑑定在卷足憑。
三、又按刑法第277 條第2 項之傷害致人於死罪，依刑法第17條
    之規定，係以行為人對於結果之發生有預見之可能為要件，
    而該條所定「如行為人不能預見其發生時，不適用之」，係
    以客觀的預見可能性，為限定對於加重結果之因果關係。該
    能預見應以行為當時客觀存在之一般情形及行為後可能預見
    其發生之情形為基礎加以觀察，與行為人主觀上有無預見有
    別（最高法院85年度台上字第2397號刑事判決參照）。換言
    之，所謂能預見乃以行為人客觀上能預見為已足，不以其主
    觀上有預見為必要。被告乙○○曾受被害人廖春和索討債務
    ，因被害人體格壯碩，被告體格瘦小，才購買西瓜刀壯膽，
    沒有殺死廖春和之意圖，業經被告供承在卷，被告僅有傷害
    犯意並無殺人故意，主觀上對廖春和發生死亡結果並無預見
    。然查腿部及其右膝部後方係人體生命之要害部位，其構造
    極為脆弱，衡諸一般日常生活經驗，如以刀切砍腿部及其右
    膝部後方，極易造成血管動脈大量失血不止，導致死亡。被
    告乃智慮健全之成年人，對於朝人體要害之腿部及其右膝部
    後方以刀切砍，可能造成死亡結果，客觀上應能予預見，惟
    仍持刀朝被害人腿部及其右膝部後方等部位猛砍切，造成被
    害人右膝部後方切裂傷一處（約7.5 ×15公分）致動脈斷裂
    深及骨、左小腿外側切裂傷一處（約2 ×9 公分）、右小腿
    前方切裂傷一處（約0.8 ×3.3 公分），致被害人大量失血
    不止而倒地，經警載往大同醫院急救，發現已呈昏迷、無意
    識狀態，延至同日下午5 時20分許，因出血性休克不治死亡
    ，是被告之傷害行為與被害人之死亡間，具有相當因果關係
    ，自應負加重結果之責任，本件事證明確，被告傷害致死犯
    行洵堪認定。
四、核被告乙○○所為，係犯刑法第277 第2 項前段之傷害致人
    於死罪。被告雖辯稱，案發當天向拍照之警員自首云云，惟
    查證人即警員李文裕於本院證述：「93年9 月8 日當天，我
    是在大同路與文武街口看見被告，當時我在附近巡邏，我有
    對被告拍照，沒有與他交談。」「我負責拍照，傷者由備勤
    同仁送醫。」證人即警員劉耀輝於本院證述：「（9.8.當
    天有無看見被告？）有，約下午2 時20分左右，在文武二街
    與大同路交界之萬通銀行附近，看見乙○○走過來，身上流
    很多血，那裡有很多人，我跟在他後面。等他走到機車旁邊
    停下來時，我過去對他說等救護車來送他到醫院，他沒有對
    我說什麼，很驚慌的樣子，他身上還有噴血。因為有一個人
    過來對我說那個人（指被告）在統領舞場殺人，叫我把他看
    好，不要讓他跑掉。我就叫他蹲下來。在等救護車時，現場
    另一巡邏經過警員我請他拍照。後來救護車來就把他交給那
    個警員的同事送醫院。我是第1 個看到被告的人，他也沒有
    告訴我在舞場與他人互砍。」（本院94年1 月20日審判筆錄
    ），足見承辦警員劉耀輝經路人告知早已知悉被告在統領舞
    場持刀傷人，即有偵辦犯罪權限之警員已知悉被告犯罪，被
    告嗣後於警訊自白犯罪，與自首要件不合。
五、原審予被告論罪科刑，固非無見。惟傷害致死須被告僅有傷
    害犯意，主觀上對被害人發生死亡結果並無預見，在客觀上
    應有預見被害人死亡之可能，始足當之，原審判決於犯罪事
    實欄未見明被告客觀上應有預見死亡之可能，尚有疏漏。
    被告上訴意旨，以自首置辯，指摘原判決不當，雖無理由，
    惟原審判決既有上述可議，自應由本院予以撤銷改判。審酌
    被告犯後坦承犯行，態度良好，尚知悔悟，於原審當面向死
    者家屬道歉等一切情狀，量處如主文所示之刑，並依其所犯
    傷害致死之犯罪性質，認有宣告褫奪公權之必要，併宣告被
    告褫奪公權四年。扣案西瓜刀1 把為被告所有，且供犯罪所
    用之物，亦經被告供明在卷，爰依刑法第38條第1 項第2 款
    前段規定，宣告沒收。
據上論斷，應依刑事訴訟法第369 條第1 項前段、第364 條、第
299 條第1 項前段、刑法第277 條第2 項前段、第38條第1 項第
2款前段、第37條第2項，判決如主文。
本案經檢察官張其主到庭執行職務。
中　　華　　民　　國　　94　　年　　1 　　月　　31　　日
　　　　　　　　　刑事第一庭    審判長法　官  郭雅美
                                      法　官  江泰章
                                      法　官  張意聰
以上正本證明與原本無異。
如不服本判決應於收受本判決後十日內向本院提出上訴書狀，其
未敘述上訴理由者，並得於提起上訴後十日內向本院補提理由書
狀（均須按他造當事人之人數附繕本）「切勿逕送上級法院」。
中　　華　　民　　國　　94　　年　　2 　　月　　 1　　日
　　　　　　　　　　　　  　　　　　　書記官  鄔維玲
附錄本判決論罪科刑法條：
中華民國刑法第277條第2項前段
(普通傷害罪)
犯前項之罪因而致人於死者，處無期徒刑或7 年以上有期徒刑。
                                                Ａ
